臺灣板橋地方法院民事判決　　　　　　 96年度重訴字第302號
原　　　告　丁○○
原　　　告　鉅輝鋼鐵股份有限公司
　　　　　　　　　　　　樓
法定代理人　甲○○
原　　　告　天泓股份有限公司
法定代理人　乙○○
共　　　同
訴訟代理人　胡鳳嬌律師
被　　　告　第一商業銀行股份有限公司
法定代理人　丙○○
訴訟代理人　戊○○
上列當事人間請求第三人異議之訴事件，經本院於民國96年10月
25日言詞辯論終結，判決如下：
    主  文
原告之訴駁回。
訴訟費用由原告負擔。
    事實及理由
一、原告主張：
  (一)本院93年度執字第36651 號強制執行事件所查封拍賣坐落台
    北縣樹林市○○段367 、368 、333 、349 、350 、364 、
    366 、367 、368 、437 、438 、439 、440 號土地固屬執
    行債務人凱瑩鋼鐵工業股份有限公司（下稱凱瑩公司）所有
    。惟其上建號884 號（門牌號碼台北縣樹林市○○路○ 段
    187 之1 號，即附表編號2 建物，下稱編號2 建物）、900
    號（門牌號碼台北縣樹林市○○路○ 段187 之1 號，即附表
    編號4 建物，下稱編號4 建物）係原告丁○○於原址台北縣
    樹林市○○段401 、402 、403 建號石綿瓦屋頂建物滅失後
    ，約在81、82年間所重興建造，故原告丁○○為編號2 、4
    建物之原始起造人。肇於原告丁○○嗣長期旅居國外，故同
    意以土地租金與建物租金互不收取前提，將前開建物交由凱
    瑩公司繼續使用。後凱瑩公司於91年6 月1 日將其出租予原
    告鉅輝鋼鐵股份有限公司（下稱鉅輝公司）。原告鉅輝公司
    又於92年2 月15日將其出租予原告天泓股份有限公司（下稱
    天泓公司）。而由原告天泓公司就前開建物支出高達百萬元
    修繕費用。
 (二)另由89年1 月6 日林務局航照圖可明前開編號2 、4建物至少
   於89 年 間即已建造完成。而被告係在93年11月16日始向法
   院聲請強制執行，故前開建物應係查封前即已建造完成，而
   非查封後始行興建。
 (三)即系爭編號2 、4 建物，既非執行債務人所有，而係原告丁
   ○○所有，原告自得依強制執行法第15條規定，提起本件第
   三人異議之訴。又倘認已經終結之拍賣程序無法撤銷。原告
   亦得請求交付賣得之價金。
 (四)併為聲明：
   (1)先位部分：
     本院93年度執字第36651 號強制執行事件，就系爭編號2
     、4建物所為拍賣程序，應予撤銷。
   (2)備位部分：
     本院93年度執字第36651 號強制執行事件，就系爭編號2
     、4 建物拍賣所得價金880萬元應付予原告。
二、被告抗辯：
  (一)依原告主張之事實，被告鉅輝公司及天泓公司既均非對執行
    標的物有足以排除執行權利之人（即其等至多僅有租賃權）
    ，被告鉅輝公司及天泓公司提起本件第三人異議之訴，於法
    自有未合。
  (二)系爭編號2 、4 號建物之拍賣程序既已終結，已終結之拍賣
    程序並不能依異議之訴有理由之判決予以撤銷，故原告先位
    之主張，為無理由。
  (三)被告否認原告丁○○為系爭編號2 、4 號建物原始起造人，
    應由原告就前開積極、利己事實為舉證。關於原告所提出協
    議書，應係臨訟偽造，蓋其上所載時間為81年8 月25日，竟
    於第3 項出現「雙方同意乙方（即原告丁○○）所有房屋坐
    落於台北縣樹林市○○路187 之1 號新建房屋及廠房，暫由
    甲方使用。」，樹林鎮乃於88年10月4 日始改制為樹林市，
    其等豈可能於81年間即知悉未來事項。
  (四)併為答辯聲明：原告之訴駁回。
三、關於被告鉅輝公司、天泓公司部分：
    按依強制執行法第15條提起第三人異議之訴者，須第三人就
    執行標的物有足以排除強制執行之權利者，始得提起。又所
    謂就強制執行標的物有足以排除強制執行之權利者，係指對
    於執行標的物有所有權、典權、留置權、質權存在情形之一
    者而言（最高法院68年台上字第3190號判例、85年度台上字
    第2020號判決意旨參照）。查本件依原告起訴主張之事實既
    稱；系爭編號2 、4 建物為原告丁○○所原始起造，原告鉅
    輝公司及天泓公司僅係基於承租人地位對前開不動產為使用
    收益，按諸前開判決意旨，原告鉅輝公司、天泓公司均無強
    制執行法第15條所指「足以排除強制執行之權利」。是以其
    等依強制執行法第15條規定，提起本件第三人異議之訴（包
    含先位及備位請求），為無理由，應予駁回。
四、關於原告丁○○先位聲明部分：
    按強制執行法第15條所定第三人異議之訴，以排除執行標的
    物之強制執行為目的，故同條所謂強制執行程序終結，係指
    對於執行標的物之強制執行程序終結而言，對於執行標的物
    之強制執行程序如已終結，則雖因該執行標的物之賣得價金
    不足抵償執行名義所載債權之全部，致執行名義之強制執行
    程序尚未終結，第三人亦不得提起異議之訴，對於執行標的
    物之強制執行程序，進行至執行名義所載債權之全部或一部
    ，因對於執行標的物之強制執行達其目的時，始為終結，故
    執行標的物經拍賣終結而未將其賣得價金交付債權人時，對
    於該執行標的物之強制執行程序，不得謂已終結，第三人仍
    得提起異議之訴，但已終結之拍賣程序不能依此項異議之訴
    有理由之判決予以撤銷。故該第三人僅得請求交付賣得價金
    ，不得請求撤銷拍賣程序（司法院院字第2776號解釋參照）
    。查兩造既不爭執，系爭編號2 、4 號建物已經訴外人簡秋
    池拍定並取得權利移轉證書等情（此部分並據本院依職權調
    閱本院93年度執字第36651 號執行卷核對無誤），按諸前開
    判例意旨，原告丁○○提起本件第三人異議之訴，請求撤銷
    已經終結拍賣程序，於法自有未合，應予駁回。
五、關於原告丁○○備位聲明部分：
  (一)原告丁○○主張其為系爭編號2 、4 號建物原始起造人一節
    ，既為被告所否認，自應由原告丁○○就前開積極、利己事
    實負舉證之責。關此部分，固據原告提出協議書一份為證，
    並主張：協議書第3 項載有「雙方同意乙方（即原告丁○○
    ）所有房屋坐落於台北縣樹林市○○路187 之1 號新建房屋
    及廠房，暫由甲方使用。」等語，足佐系爭編號2 、4 建物
    為原告丁○○所新建並原始取得等情。被告則否認前開書證
    之真正，並以：樹林鎮乃於88年10月4 日始改制為樹林市，
    原告丁○○等既於81年8 月25日即簽署協議書，豈可能知悉
    改制之事，並列於協議書上，顯見協議書內容應係虛枉等語
    為辯。查觀諸原告所提出82年10月間系爭建物所坐落基地之
    抵押權設定契約書等書證中，確係載「樹林鎮」，是以被告
    抗辯81年8 月25日樹林鎮尚未改制為樹林市一節，應為可採
    。即前開協議書內容應難認屬真正。此外，原告丁○○並未
    再提出其餘證據以證明其屬系爭建物原始造人，經本院調查
    之結果，認原告前開主張，並無可採。
六、綜上，本件原告均無法證明其等就系爭編號2 、4 執行標的
    物有足以排除強制執行之權利。故原告依強制執行法第15條
    規定提起本件第三人異議之訴為無理由，應予駁回。
結論：原告之訴為無理由，依民事訴訟法第78條、第85條第1 項
，判決如主文。
中　　華　　民　　國　　96　　年　　11　　月　　 7　　日
                  民事第一庭    法　官　黃信滿
以上正本係照原本作成
如對本判決上訴，須於判決送達後20日內向本院提出上訴狀
中　　華　　民　　國　　96　　年　　11　　月　　 8　　日
                            書記官　林月蓉
